【裁判字號】    90,上易,1671
【裁判日期】    901115
【裁判案由】    竊盜等
【裁判全文】
臺灣高等法院高雄分院刑事判決                    九十年度上易字第一六七一號
    上  訴  人  台灣高雄甲方法院檢察署檢察官
    被      告  乙○○
右上訴人因被告竊盜等案件，不服臺灣高雄甲方法院九十年度易字第一七五一號中華
民國九十年八月二十二日第一審判決（起訴案號：臺灣高雄甲方法院檢察署八十九年
度偵字第一七一二五號），提起上訴，本院判決如左：
      主  文
上訴駁回。
     理  由
一、公訴意旨略以：被告乙○○意圖為自己不法之所有，於民國八十八年九月十六日
    六時許，在嘉義市○○街七十七號前，竊取被害人吳峰億所有車牌號碼ＳＣ─八
    二一八號（引擎號碼三Ｓ0000000號）自小客車一輛，得手後，將車牌卸
    下丟棄，復基於偽造文書之概括犯意，於不詳時甲，連續偽造原登記在吳鎮泉名
    下之Ｈ三─０七０一號車牌二面及行車執照一枚，並將偽造之二面車牌懸掛在前
    開竊得之自小客車前後，以供行駛之用。嗣於八十九年三月十七日凌晨一時五分
    許，被告乙○○駕駛前開自小客車行經高雄縣鳳山市○○街五六號前，為警當場
    查獲，並扣得偽造之車牌二面及行車執照一枚、竊盜工具一袋，因認被告乙○○
    涉有刑法第三百二十條第一項、第二百十六條、第二百十二條之竊盜罪及行使特
    種文書罪嫌云云。
二、按案件曾經判決確定者，應為免訴之判決，此項原則關於實質上一罪或裁判上一
    罪，均有其適用。連續犯及牽連犯係裁判上一罪，其一部分犯罪事實曾經判決確
    定者，其效力當然及於全部，故檢察官復將其他部分重行起訴，亦應諭知免訴之
    判決（最高法院四十九年台非字第二Ｏ號判例參照）。訊據被告乙○○固不否認
    有於前揭時、甲駕駛懸掛車牌號碼Ｈ三─０七０一號之自用小客車為經警查獲之
    事實，惟矢口否認有何竊盜或行使特種文書之犯行，辯稱：該小客車係一個姓潘
    的客戶拿給我修理的，我並沒有偷竊云云。經查：
（一）警方查獲被告所駕駛之引擎號碼為三Ｓ0000000號自用小客車，原車牌
      號碼為ＳＣ─八二一八號，係被害人吳峰億於八十八年九月十六日六時許，在
      嘉義市○○街七七號前失竊之事實，業據被害人吳峰億於警訊時陳述無訛，並
      有嘉義市警察局車輛協尋通報單、領結及查詢車輛認可資料各一份在卷足憑，
      該車係贓物之事實，應可認定。
（二）被告於警訊時曾供稱：「該車是我向朋友許芳昌借的，是在八十九年三月十六
      日十五時許在屏東市向他借的」云云（見八十九年三月十七日警訊筆錄），嗣
      於原審及本院審理中則改稱：是一名姓潘的客戶在六龜交給他修理的云云（見
      原審卷第二十二頁、本院九十年十月五日訊問筆錄），其前後供詞反覆不一，
      已難輕信；且被告自警、偵及本院審理時均無法提供車輛來源之證明方法，雖
      其於原審請求傳喚證人即被告姐夫鄧維雄到庭證稱：「（車子來源？）是別人
      開來修理的，‧‧我有看到被告修理這部車，時間記不清楚，修理的車子是藍
      色豐田二千」云云（見原審卷第四十頁），然證人所述時間既無法確定，況且
      其所述車輛顏色，亦與被告為警查獲之Ｈ三─０七０一號自用小客車之顏色，
      大相逕庭，此觀諸卷附之照片二幀至明，因此不能僅憑證人之證詞即確認被告
      所修理者即為本案Ｈ三─０七０一號自用小客車；況被告與證人鄧維雄間，有
      親屬關係，證人之證詞難免有維護被告之嫌，證人前開證述，顯不足採，故被
      告前開所辯車輛來源，顯不足採信。
（三）扣案之Ｈ三─０七０一號自用小客車車牌，業據原審依職權送請運圓工業有限
      公司鑑定結果，因該車牌之字體、底色漆、四週Ｒ角及四孔洞毛頭等，與真牌
      不相符，係屬偽造，此有該公司運牌鑑字第九○○六一三○一號鑑定報告在卷
      可稽，且核與該車牌原所有人即告訴人吳鎮泉警訊時所證述之情節、該車新領
      牌照登記書、違規照片影本二紙、及舉發違反道路交通事件通知單一紙相符。
      又扣案之Ｈ三─０七０一號行車執照一枚，經原審送往交通部公路局新竹區監
      理所鑑定結果，亦認該枚行車執照係屬偽造，此有該所九十竹監一字第○七七
      三八號函及其附件之鑑識報告在卷可稽，亦與告訴人吳鎮泉所指訴及原Ｈ三─
      ０七０一號自用小客車之行車執照相契合，故該枚行車執照及其上蓋用之「高
      雄市監理處行車執照之章」、「交通部行車執照之章」等，均屬偽造之事實，
      亦堪認定。
（四）另扣案之工具一批，其中扣案之起子及鑽子七支等均有加工磨利磨尖之痕跡，
      且與該工具原廠生產之型式未符，顯係事後改造之結果，業據原審當庭勘驗屬
      實，核與證人即中央警察大學開鎖社教官謝文苑所證述相符。而扣案已磨利之
      六角板手，磨製與汽車鑰匙相同之長度，俗稱「鯊魚劍」，可用來破壞汽車車
      門鎖及電門鎖，係屬竊盜工具；而扣案工具中之空白鎖胚及小型手電筒，可用
      小型手電筒來觀察鎖匙孔內鑰匙葉片之變化，再用空白鎖胚來配製鑰匙，此業
      據證人謝文苑共同與原審勘驗扣案工具後證述在卷。另證人即查獲員警林國鈞
      於原審時亦證稱：「（扣案的工具一批在哪起獲？）在後座乘客處明顯的位置
      」等語（見原審卷第三十九頁），故若事實果真如被告所言該車是客人交付修
      理，則身為承攬修理工作之被告，衡諸常情應無開啟他人所有置於車內物品之
      理；況且該批工具與一般修理汽車之大型工具並不相同，證人謝文苑於原審以
      扣案已磨利之六角板手與Ｔ型板手組合後測試結果，於二十秒內即可開啟車門
      鎖，故扣案工具一批，應屬竊盜工具之情，應可認定。另參諸被告於八十八年
      十二月七日亦為攜帶螺絲起子、玻璃切割刀、手電筒及手套等工具，竊取被害
      人廖本明所有自用小客車之作案模式，此有臺灣高雄甲方法院八十九年度易字
      第一二○六號刑事判決及本院八十九年度上易字第一三八四號刑事判決各一份
      附卷足憑，與之對照前開扣案之工具其等整體所欲發揮之用途均相似，因此，
  本件應係被告持有扣案工具一批，於前開所述犯罪時甲，竊盜該部被害人吳峰
      億失竊之ＳＣ─八二一八號自用小客車。被告於八十八年九月間竊得該部被害
      人吳峰億失竊之ＳＣ─八二一八號自用小客車後，持續使用至八十九年三月十
      七日經警查獲時，且該車原號牌未經起獲，在引擎號碼未有變更之情形下，改
      懸Ｈ三─○七○一號偽造之車牌，足認被告有使用竊得贓物，且避免被警查緝
      該車為竊盜所得之意，而扣案偽造之行車執照一枚，復與前開偽造車牌之車籍
      資料相符，益徵扣案偽造之車牌及行車執照，顯係供贓物長期使用且避免為警
      查緝所製，故被告有偽造及行使偽造之Ｈ三─○七○一號車牌及行車執照之事
      實，應可認定。
（五）然查本件被告前曾於八十八年十二月七日凌晨二時五十分許，在高雄市○鎮區
      ○○路一七五號前，竊取被害人廖本明所有之ＹＸ─六七三二號自用小客車一
      輛，為警當場查獲，所涉刑法第三百二十一條第一項第三款、第二項之攜帶兇
      器竊盜未遂罪嫌，業經檢察官提起公訴，並由台灣高雄甲方法院於八十九年六
      月二十九日以八十九年度易字第一二○六號判處有期徒刑七月，並於同年九月
      二十八日經臺灣高等法院高雄分院以八十九年度上易字第一三八四號判決上訴
      駁回確定在案，此有前揭刑事判決書二份附卷可稽。該案與本件檢察官起訴的
      犯罪事實，相隔不及三月，故時間甚為緊接，且犯罪手法相同，顯係基於概括
      犯意，而犯同一之罪名，自屬連續犯，公訴人上訴意旨以該案與本件之犯罪時
      間距離二個多月，顯難認二者之犯罪時間緊接，且二案之犯罪手法亦不相同，
      認為被告非基於概括犯意反覆為之，顯有誤認。再被告偽造車牌之低度行為，
      應為其進而行使之高度行為所吸收，不另論罪；按偽造車牌、汽車行車執照（
      特種文書）應屬刑法第二百十二條之偽造特許證罪（最高法院七十三年度台上
      字第一三六九號判決參照）。偽造車牌懸掛行使，足以生損害於道路交通安全
      及車籍管理，成立刑法第二百十六條、第二百十二條之罪（最高法院七十二年
      度台上字第三二四八號判決參照），但偽造「交通部行車執照之章」及「高雄
      市監理處行車執照之章」，蓋於偽造之由公路監理機關製發之中華民國汽車行
      車執照上，以完成其效用，應構成刑法第二百十七條第一項之偽造印章及同法
      第二百十二條之偽造特許證二罪，而依同法第五十五條後段之規定，從一重之
      偽造印章罪處斷（最高法院七十三年度台上字第六三三二號判決參照），故被
      告於吳鎮泉名義之汽車行車執照上，偽造之「交通部行車執照之章」印文、「
      高雄市監理處行車執照之章」印文，此部分所為應構成刑法第二百十七條第一
      項之偽造印章及同法第二百十二條之偽造特許證二罪，應依同法第五十五條後
      段之規定，從一重之偽造印章罪處斷；被告前開所犯偽造印章罪、偽造特種文
      書（行車執照）及行使偽造之Ｈ三─○七○一號車牌等事實，既為供其長期使
      用贓物之用，故上開二罪與其所犯竊盜罪間，應有方法結果之牽連關係，應從
      一重之竊盜罪處斷。而本件竊盜罪與前案論罪科刑確定之竊盜未遂罪間，既有
      連續犯之裁判上一罪關係，依審判不可分原則，該案判決之效力，應及於全部
      犯罪事實，揆諸前揭說明，本件竊盜罪自應為免訴之判決。
（六）又沒收為從刑之一種，依主從不可分之原則，應附隨於主刑而同時宣告之，除
      有罪、免刑等判決，於裁判時併宣告外，免訴之判決，既無主刑，從刑亦失所
      附麗，故扣案之偽造行車執照一枚（包括偽造「交通部行車執照之章」及「高
      雄市監理處行車執照之章」等印文）、Ｈ三─○七○一號車牌二面及扣案竊盜
      工具一批等物，不應於本案宣告沒收（最高法院七十八年度台非字第七二號判
      例參照），從而公訴人聲請沒收上開扣案物，容有誤會，附此敘明。
三、原審因而為被告免訴之諭知，經核尚無不合，公訴人上訴意旨，以被告所犯本罪
    與本院八十九年度上易字第一三八四號之竊盜罪部分，無連續犯之裁判上一罪關
    係，提起上訴，指摘原判決不當，並無理由，應予駁回。
據上論結，應依刑事訴訟法第三百六十八條，判決如主文。
本案經檢察官沈紹嘉到庭執行職務。
中      華      民      國    九十      年     十一     月     十五     日
                              臺灣高等法院高雄分院刑事第七庭
                                  審判長法官  李春昌
                                        法官  張盛喜
                                        法官  黃憲文
右正本證明與原本無異。
不得上訴。
                                      書記官  黃玉珠
中    華    民    國      九十      年      十一      月    十  九      日
  Ｆ


司法院資訊處製作；財團法人民間司法改革基金會備份。
